臺灣高等法院臺中分院刑事裁定　　　　　　　 九十三年度交抗字第七七六號
　　抗　告　人
　　即受處分人　甲○○
右抗告人因違反道路交通管理處罰條例聲明異議案件，不服臺灣臺中地方法院中華民
國九十三年十一月八日所為裁定（九十三年度交聲更字第二一號），提起抗告，本院
裁定如左：
    主      文
抗告駁回。
    理      由
一、抗告意旨略以：九十三年十月六日當天，法官有傳訊陳明谷出庭，由於在庭上我
    有懇求法官看所呈上之證據，且法官在訊問陳明谷之前，有對陳明谷說明證人說
    謊有刑責，因此陳明谷不敢說謊。法官問陳明谷：「你的傷外表看得出來嗎？」
    陳明谷答：「看不出來。」法官又問：「要不然你那個是什麼傷？」陳明谷答：
    「沒有啦！我就覺得怪怪的想說到醫院檢查看看也好。」法官再問：「醫院檢查
    後怎樣？」陳明谷沒有回答。法官再追問：「醫生說什麼？」陳明谷才回答：「
    醫生說沒什麼。」法官重複問：「醫生說沒什麼？」陳明谷回答：「是的，醫生
    說沒什麼。」，是連當事人出庭都供稱沒有受傷，怎可以有受傷來判定呢？請求
    法官調閱九十三年十月六日開庭錄音帶比對，即可真相大白，因筆錄多少會有筆
    誤，懇請撤銷原處分云云。
二、按汽車駕駛人，駕駛汽車肇事致人受傷或死亡，應即採取救護或其他必要措施，
    並向警察機關報告，不得駛離，逃逸者吊銷駕駛執照；汽車駕駛人曾依第六十二
    條第一項之規定吊銷駕駛執照者，終身不得考領駕駛執照。道路交通管理處罰條
    例第第六十二條第一項、第六十七條第一項與違反道路交通管理事件統一裁罰標
    準表分別定有明文。
三、經查：(一)原裁定以：本件受處分人甲○○於舉發單所載之時、地，駕駛車號ＮＷ
    ─５３０５號自小客車，因肇事致人受傷而逃逸，經台中縣警察局烏日分局員警
    通知到案並掣開第中縣警交字第Ｈ00000000號舉發違規通知單舉發等情
    ，有該舉發通知單、舉發員警陳柏齡之職務報告書、交通事故調查報告表、現場
    圖、採證照片、裁決書等在卷可稽。而依受處分人於九十二年二月十四日在大肚
    分駐所接受警察訊問時，亦自坦承：當天喝的是金門高梁酒，車速約每小時六十
    公里左右，因為閃避不及而發生擦撞，不知道嚴重性，不是故意要肇事逃逸的；
    被害人陳明谷頭部、頸部、腰部會疼痛，正在沙鹿光田醫院由醫生治療，並有致
    電關心被害人；覺得很後悔，希望從輕量刑等語，亦有受處分人親自簽名按指印
    之調查筆錄在卷足憑。又據被害人即證人陳明谷於九十二年二月十四日在沙鹿光
    田綜合醫院急診室，接受警察訊問時證稱：是車號ＮＷ─五三○五號小自客車突
    然從後方撞擊，撞在車後，使保險桿破裂凹陷，雖沒有外傷，但頭部、頸部、腰
    部都會疼痛，現由醫院診斷治療中。再者，光田綜合醫院九十二年十一月二十七
    日函覆患者陳明谷之病情摘要說明亦稱：陳明谷於九十二年二月十三日至本院急
    診治療時，主訴車禍後頸部及腰部痠疼，依診斷，病人有頸部扭傷及臉、頭皮及
    背挫傷。扭傷或挫傷是依外力加於身體某部位時之方向是直接或間接之扭轉，因
    身體肌肉構造複雜，故扭傷及挫傷多半同時存在等詞，此有光田綜合醫院覆函在
    卷可佐。另據證人即本件舉發員警陳柏齡證稱：『（問：本件事故是否你至現場
    處理？）答：是』、『（問：告訴人有無當場向你陳述受傷？）答：有，當時是
    在光田醫院的急診室製作筆錄』等語（見九十二年交聲更字第一八號卷第五十三
    頁）。而傷害並不限於身體之外傷，凡有損害人身體內外機能之行為，皆可成立
    傷害罪（參褚劍鴻著、刑法分則釋論下冊、七十三年一月初版、第八九五頁），
    被害人於被撞擊當時縱有可能一時未查覺有受傷，惟因撞擊所受傷害可能因時間
    經過而逐漸明顯，此為醫學上常見之情況，故被害人於被撞當時縱未能查覺受傷
    情形，亦不能以此否認被害人被撞擊及其受傷間之因果關係。而停止中之車被後
    車高速撞及，司機或乘客常易導致脊椎方面之損害（包括頸部、甚或腰部、背部
    等、有稱揮鞭症候群），故被害人有受傷之可能，應為異議人所得預見。而異議
    人被訴肇事逃逸之刑責部分，亦據臺灣高等法院臺中分院九十二年交上訴字第一
    六三二號刑事判決判處有期徒刑八月在案。理由中第一項第三點亦載明：『本件
    被害人因本件車禍事故之發生，受有頸部及腰部扭傷，經友人立即將之送醫急診
    ，除據提出光田綜合醫院診斷證明書二紙外，並經原審向光田綜合醫院調閱相關
    病歷附卷可考。雖被告（按即本件受處分人）辯稱：前述診斷證明書係由非為被
    害人急診看診之李祖信醫師及劉榮興醫師所開立，且被害人就醫檢查結果並無明
    顯可見之紅腫等外傷，而認該診斷證明書所載並不足以證明被害人確實受有該等
    傷害云云。然據醫師許宗鴻指稱：病患就醫時，經Ｘ光檢驗或外觀觀察，雖不一
    定有客觀證據顯示有受傷，然病患一直存在疼痛之症狀，此時其皮下可能有受傷
    之情形，亦可認為有挫傷；至挫傷與扭傷，係指受傷機轉之不同，一般挫傷指直
    接受外力撞擊造成，而扭傷則屬身體自發性，如駕駛人於行駛中遭撞擊時，身體
    有側轉情形，則會產生扭傷；本件被害人當時一直說很痛，要被害人坐起來時，
    其動作不是很俐落，除了動作遲緩外，表情也有痛苦的現象，研判頸部扭傷應該
    是有的，至於腰部並沒有加以判斷；九十二年二月十三日急診病歷內容，其僅記
    載最後三個英文字，其餘均為其接班前之醫師所載，本件卷附診斷證明書所載：
    頸部及腰部扭傷等，可信度很高。』、『徵之本件被害人係於車禍後即時由友人
    送醫急診，且在醫院治療至翌日清晨六時許，始離院返家，有病歷資料可佐，其
    留院時間治療觀察長達七小時，持續打了二次點滴（證人許宗源所證述），並接
    受包含抽血及Ｘ光等檢查，衡之常情，苟非確受有難忍之傷痛，一般人焉有願受
    此檢查對待之可能』等語，明確認定被害人之受傷非虛。(二)參諸受處分人以時速
    六十公里之速度自後追撞停車等紅燈之被害人車輛，致陳明谷之車輛受有相當程
    度之損害，足見該撞擊力道必定不小，而依據物理反作用力，被害人身體亦無異
    遭受六十公里速度之撞擊力量，對身體之頭部、頸部、腰部之脊椎、關節與肌肉
    等部位，亦必有直接或間接之扭轉衝擊，是被害人主訴車禍後頸部及腰部痠疼，
    並無悖於常情，況經過光田醫院醫師之專業診斷，認定病人有頸部扭傷及臉、頭
    皮及背挫傷，扭傷與挫傷多半同時存在之事實，是縱受處分人爭執扭傷與挫傷不
    同，惟被害人確因受處分人之追撞導致受傷之情，應屬無疑，再則，本件證人即
    執勤員警、被害人與受處分人毫無怨懟，自無自陷於偽證罪之追訴而構詞誣賴受
    處分人之理。(三)復參諸本院查閱原審法院九十三年十月六日訊問筆錄內容中關於
    被害人陳明谷之供述，被害人明確供述因受處分人之追撞導致腰部、頸部疼痛，
    並未有如抗告意旨所稱之情事，受處分人據此空言指摘該訊問筆錄記載錯誤，尚
    難採憑。(四)綜上所述，受處分人追撞陳明谷車輛，致陳明谷之車輛受有相當程度
    之損害，則其應知該撞擊力道不小，被撞之自小客車內人員有可能因此受傷，惟
    受處分人並未立即下車察看或確認被害人並未受傷，得其同意後始離去，或下車
    與被害人談妥民事如何理賠，或報警處理，反倒車再繞過陳明谷所駕駛之自小客
    車逃逸，足徵受處分人確有肇事逃逸之故意甚明。受處分人所辯，顯無理由，本
    件事證明確，受處分人因喝高梁酒醉酒駕車肇事致人受傷之違規行為，應堪認定
    ，是以原審認定受處分人確有違反道路交通管理處罰條例第六十二條第一項規定
    之事實，應裁處吊銷駕駛執照，另應依道路交通管理處罰條例第六十七條第一項
    規定，終身不得考領駕駛執照，並駁回受處分人之聲明異議，其認事用法核無違
    誤，抗告人提起抗告指摘原裁定不當，為無理由，應予駁回。
據上論結，應依道路交通案件處理辦法第二十六條、刑事訴訟法第四百十二條，裁定
如主文。
中      華      民      國      九十四     年   一      月  三十一      日
                                臺灣高等法院臺中分院刑事第二庭
                                      審判長法  官  蕭  錦  鍾
                                            法  官  胡  森  田
                                            法  官  方  艤  駐
右正本證明與原本無異。
不得再抗告。
     書記官  廖  次  芬
中      華      民      國      九十四   年      一       月   三十一   日
                                                                        Ｉ
